【裁判字號】    98,裁,995
【裁判日期】    980423
【裁判案由】    訴訟救助
【裁判全文】
最  高  行  政  法  院  裁  定
                                       98年度裁字第995號
抗  告  人  甲○○
上列抗告人因與相對人臺灣臺北地方法院檢察署間訴訟救助事件
，對於中華民國97年12月15日臺北高等行政法院97年度訴字第84
號裁定提起抗告，本院裁定如下︰
    主  文
抗告駁回。
抗告訴訟費用由抗告人負擔。
    理  由
一、按抗告法院認抗告為不合法或無理由者，應為駁回抗告之裁
    定。
二、本件原裁定略以：抗告人於民國97年12月12日為本件訴訟救
    助聲請，僅陳述臺灣臺北地方法院檢察署檢察官涉有濫權瀆
    職情事，而對於其無資力支出訴訟費用之情事，亦僅提出臺
    北市萬華區富民里里長出具之「清寒證明書」及96年度臺北
    市低收入戶卡（有效期限最長至96年12月31日，非97年度）
    ，未據提出能即時調查其無資力支出訴訟費用之證據以為釋
    明，亦未提出有資力之人出具之保證書以代之，核與訴訟救
    助要件有間。抗告人所為訴訟救助之聲請，無從准許，因予
    裁定駁回抗告人之訴。
三、本院經核原裁定於法並無不合，抗告意旨仍執詞略謂：因96
    年9月間，臺北市政府社會局、國稅局及戶政事務所，得知
    抗告人之子女擁有股票及存款之財產，合計有新臺幣（下同
    ）幾百萬元，誤認抗告人有資力，但失察抗告人於19年前妻
    亡後，即被子女遺棄迄今，臺北市政府社會局誤將抗告人原
    有低收入戶補助金每月7,500元，全部註銷刪除。抗告人已
    提出清寒證明書及臺北市低收入戶卡等能夠即時調查之證據
    ，以釋明抗告人符合無資力支付訴訟費用云云。然查「當事
    人無資力支出訴訟費用者，法院應依聲請准予救助。」行政
    訴訟法第101條固定有明文。而此項救助之事由，依行政訴
    訟法第102條第2項及第3項規定，應提出能即時調查之證據
    以釋明之，或由受訴行政法院管轄區域內有資力之人提出保
    證書代之。另所謂無資力，係指窘於生活，且缺乏經濟上之
    信用而言。然抗告人雖提出臺北市萬華區富民里里長出具之
    清寒證明書及96年度臺北市低收入戶卡為證，惟該清寒證明
    書係96年6月6日核發，且註明「僅為申請，不作他用」，至
    於低收入戶卡之有效期限最長至96年12月31日，有該清寒證
    明書及低收入戶卡影本各一紙在案可稽。均尚難證明抗告人
    於97年12月12日為本件訴訟救助聲請時，其窘於生活，且缺
    乏經濟上之信用，而無資力支出訴訟費用；或由受訴行政法
    院管轄區域內有資力之人提出保證書以代釋明。是原裁定駁
    回抗告人之聲請，並無不合，抗告意旨難認有理由，應予駁
    回。
四、據上論結，本件抗告為無理由。依行政訴訟法第104條、民
    事訴訟法第95條、第78條，裁定如主文。
中    華    民    國    98    年    4     月    23    日
                    最高行政法院第六庭
                        審判長法官  吳  明  鴻
                              法官  鄭  忠  仁
                              法官  林  茂  權
                              法官  侯  東  昇
                              法官  黃  秋  鴻
以  上  正  本  證  明  與  原  本  無  異
中    華    民    國    98    年    4     月    24    日
                              書記官  王  福  瀛


司法院資訊處製作；財團法人民間司法改革基金會備份。
